【裁判字號】    99,交聲,2751
【裁判日期】    991029
【裁判案由】    交管條例聲異
【裁判全文】
臺灣板橋地方法院交通事件裁定        99年度交聲字第2751號
原處分機關  交通部公路總局臺北區監理所蘆洲監理站
異  議  人
即受處分人  甲○○
上列受處分人因違反道路交通管理處罰條例案件，對於交通部公
路總局臺北區監理所蘆洲監理站於民國99年9 月2 日所為之處分
（原處分案號：北監蘆字第裁46-C00000000號），聲明異議，本
院裁定如下：
    主  文
原處分撤銷。
甲○○不罰。
    理  由
一、原處分意旨略以：本件異議人即受處分人甲○○於民國99年
    6 月7 日15時19分許，騎乘車牌號碼CYP-587 號重型機車，
    行經臺北縣三重市○路○街165 號前，經臺北縣政府警察局
    三重分局永福派出所警員攔停後，測得其吐氣所含酒精濃度
    為每公升0.48毫克，因而當場製單舉發，嗣原處分機關以異
    議人有「汽車駕駛人酒精濃度超過規定標準（0.4-0.55mg/l
    以上）」之違規行為，而於99年9 月2 日以北監蘆字第裁46
    -C00000000號違反道路交通管理事件裁決書，依道路交通管
    理處罰條例第35條第1 項第1 款之規定，裁處異議人罰鍰新
    臺幣（下同）34,500元，吊扣駕駛執照12個月，並依同條例
    第24條第1 項第2 款（裁決書漏載第1 項第2 款）規定應接
    受道路交通安全講習之處分。
二、聲明異議意旨略以：異議人於99年8 月10日至監理站時，發
    現異議人有一筆酒後駕車違規，該筆違規時間為99年6 月7
    日下午，惟當時異議人正在公司上班，有不在場證明。而異
    議人之配偶乙○○曾於98年10月2 日（聲明異議狀誤載為99
    年4 、5 月間）偕同一真實姓名年籍不詳男子，至臺北縣三
    峽鎮戶政事務所冒用異議人名義申請補領異議人之國民身分
    證，嗣經承辦人員發覺有異，而遭法院判刑確定。又上開真
    實姓名年籍不詳男子於本件酒後駕車違規遭舉發後，曾致電
    異議人之配偶，告知伊冒用異議人身分，逃避酒駕刑責等情
    ，是懇請法院比對違規舉發單上之字跡與指紋，以證實異議
    人所言非虛，為此聲明異議，請求撤銷原處分等語。
三、經查，案外人即異議人之配偶乙○○曾偕同一名真實姓名年
    籍不詳自稱「陳文樹」之成年男子（以下簡稱「陳文樹」）
    ，於98年10月2 日，至臺北縣三峽鎮戶政事務所，共同冒用
    「甲○○」名義，由「陳文樹」於補領國民身分證申請書上
    申請人領證簽章欄及申請人簽章欄內偽造「甲○○」簽名各
    1 枚，並持該申請書向承辦之戶政人員行使等情，業經案外
    人乙○○於警詢時承認不諱，核與異議人所述情節相符，復
    經本院調閱本院99年度簡字第550 號卷證查核屬實，並有該
    偽造之補領國民身分證申請書、該案判決書存卷可考。而經
    本院向臺北縣三崍鎮戶政事務所調閱前揭偽造補領國民身分
    證申請書後，將本件舉發違反道路交通管理事件通知單「收
    受通知聯者簽章」欄及酒測值單「被測人」欄之「甲○○」
    簽名，與前揭偽造之補領國民身分證申請書上申請人領證簽
    章欄及申請人簽章欄內偽造之「甲○○」簽名各1 枚，以肉
    眼予以詳加觀察比對結果，發現兩者之簽名無論在運筆走向
    及轉折勾捺之字體字型上均明顯相同；復將本件舉發違反道
    路交通管理事件通知單上之「甲○○」簽名，與本件異議人
    於本院當庭書寫之「甲○○」簽名暨其於98年10月23日在臺
    北縣政府警察局三峽分局接受警詢後之簽名字跡予以肉眼比
    對結果，兩者簽名之筆勢轉折及字型則均明顯不符。又查，
    異議人前曾於92年間，因酒後駕車之公共危險案件，經臺灣
    士林地方法92年度士交簡字第638 號判決罰金15,000元確定
    ，此為異議人所不爭執，並經本院依職權調閱該案卷宗查核
    無誤，且有臺灣高等法院被告前案紀錄表在卷可稽。嗣經本
    院將本件異議人於前揭公共危險案件卷內之警詢筆錄「被訊
    問人」欄、酒測值單「被測人」欄、及檢察官訊問筆錄「受
    訊問人」欄上之「甲○○」簽名，均與本件系爭之舉發違反
    道路交通管理事件通知單「收受通知聯者簽章」欄及酒測值
    單「被測人」欄之「甲○○」簽名予以肉眼觀察詳細比對結
    果，亦發現兩者之簽名無論在運筆走向及轉折勾捺之字體字
    型上係有顯著不相同。綜上所述，堪應認本件實際違規駕駛
    人並非異議人無訛。從而，異議人上開所辯，係屬有據，足
    堪採信，原處分未予詳查，遽予裁罰，尚有未洽，本件異議
    為有理由，原處分應予撤銷，另諭知異議人不罰。
四、據上論斷，應依道路交通事件處理辦法第19條前段，裁定如
    主文。
中    華    民    國    99    年    10    月    29    日
                      交通法庭  法  官  林淑婷
上列正本證明與原本無異。
如不服本裁定，應於裁定送達後五日內敘明抗告理由，向本院提
出抗告狀。
                                書記官  莊川億
中    華    民    國    99    年    11    月    3     日

司法院資訊處製作；財團法人民間司法改革基金會備份。
